【裁判字號】    90,上易,1963
【裁判日期】    900711
【裁判案由】    妨害自由
【裁判全文】
臺灣高等法院刑事判決                  九十年度上易字第一九六三號
    上  訴  人  臺灣基隆地方法院檢察署檢察官
    被      告  甲○○
右上訴人，因被告妨害自由案件，不服臺灣基隆地方法院，八十九年度易字第二八二
號，中華民國九十年三月十三日第一審判決（起訴案號：臺灣基隆地方法院檢察署八
十九年度偵字第一五五九號），提起上訴，本院判決如左：
    主  文
上訴駁回。
    理  由
一、公訴意旨略以：被告甲○○係現役軍人，於民國八十九年三月十四日十六時三十
    分許，在基隆市○○路一八０號巷口（台灣基隆地方法院旁巷口），因甲○○之
    兄乙○○與丙○○間有訟爭，竟於當日庭訊後，持斧頭（未扣案）對丙○○恫稱
    ：要砍你等語，致丙○○心生畏懼，後因有警車經過，丙○○與友人李中堅始行
    離去，後經憲兵隊查獲上情。因認被告甲○○涉有刑法第三百零五條妨害自由之
    罪嫌云云。
二、本案公訴人認被告甲○○有妨害自由之犯行，無非以上開事實業據告訴人丙○○
    指訴歷歷，核與證人李中堅證述情節相符，為其論據。訊據被告甲○○堅決否認
    有何妨害自由之犯行，辯稱：當日伊載乙○○到原審法院開庭，庭畢步出法院時
    ，伊有在法院門口斥責李中堅為何作證說謊，丙○○則頂伊的話，大家有發生爭
    執，但是伊並沒有斧頭，也沒有拿斧頭恐嚇告訴人等語。
三、按犯罪事實應依證據認定之，無證據不得推定其犯罪事實。又不能證明被告犯罪
    者，應諭知無罪之判決，刑事訴訟法第一百五十四條、第三百零一條第一項分別
    定有明文。次按，告訴人之告訴，係以使被告受刑事訴追為目的，是其陳述是否
    與事實相符，仍應調查其他證據以資審認，最高法院五十二年臺上字第一三００
    號著有判例，可資參照。
四、經查：
  (一)本案告訴人初於基隆憲兵隊調查時，指述「甲○○先誘使我往巷子走，便拿斧頭
    利器作勢欲砍伐，並恐嚇危害我的生命．．．」（見偵卷第三頁）、嗣於原審審
    理時則改稱「我們（指被告及告訴人）在發生爭執時，當時正好有一部警車過來
    ，李（指李中堅）叫乙○○要被告將小斧頭收下，不然要報警，乙○○就走過去
    將被告手上的小斧頭收下，那時我才看清楚被告放在身後的是一把斧頭」、「我
    是看見被告手上拿的是斧頭時才害怕」（見原審八十九年八月二十八日訊問筆錄
    ）等語，顯見告訴人對於被告有無持斧頭作勢砍伐而對其恫嚇及其有無親眼目睹
    被告犯行等重要事實之指訴，前後不一，其指述是否與事實相符，顯有可疑。
  (二)次查：證人李中堅先於偵查中證述「梁（指被告）從他之機車拿出乙把小斧頭說
    要砍丙○○」（見偵卷第二十三頁）、於原審審理中則稱「我有看到被告舉止欲
    砍人的樣子，但沒有砍下去，我有聽到甲○○要砍告訴人，後來我叫陳（指告訴
    人）趕快走，因陳一直到上車離開時都沒有看到被告有拿小斧頭」（見原審上開
    訊問筆錄），核其證言就被告是否拿斧頭對告訴人作勢恫嚇乙節，前後證述互有
    矛盾，尤其就被告有無看見斧頭乙節，與告訴人之指述出入甚大；況且，若依證
    人所述，被告果真持斧頭對告訴人加以恫嚇，則何以證述內容又稱告訴人自始未
    看見被告拿斧頭，是證人李中堅之證詞內容多所矛盾，殊難採信。
  (三)參以，案發當時為下午四時三十分，地點為原審法院旁之巷口等情業據告訴人指
    訴明確，而被告具有現役軍人身分，案發之時係身穿軍服乙節復據被告供明在卷
    ，並有被告中華民國軍人身分證影本一張在卷足憑，則於此正值放學、下班人車
往來頻繁之際，且法院在門口設有法警崗哨，鄰近亦有派出所，為警車出入頻繁
    之地點，被告以其軍人身分且身著軍服之明顯外觀，竟能光天化日當街持斧頭恐
    嚇身材較被告高大之告訴人，殊難想像。況且，證人李中堅與告訴人分別為義門
    資訊有限公司之負責人、總經理，被告之兄乙○○前亦係該公司之股東，而告訴
    人與乙○○間並因而有民事糾紛等情，為告訴人所不否認，且有投資合約書一紙
    在卷可稽，是以渠等之陳述或證詞，尤需嚴格檢驗是否與事實相符，否則即難採
    為認定被告有罪之依據。依上說明，原審認為公訴人所舉之證據尚不足以證明被
    告確有妨害自由之犯行，在此外復查無其他積極證據足認被告確有公訴人所指之
    犯行，依據首開說明，依法應諭知被告無罪之判決。經核並無違誤。
五、公訴人上訴意旨略以：被告當天穿淺藍色海軍服外加一般夾克，又被告於九十年
    二月二十七日庭訊中供承見警車後即將東西交其兄等語。查被告當天穿軍服，
    外加夾克無穿軍服之認定。卷查原審筆錄九十年二月二十七日並無被告供承持
    有小斧頭事實，亦乏將東西交其兄之事證，上訴所指毫無根據，並無理由，應予
    駁回。
據上論斷，應依刑事訴訟法第三百六十八條，判決如主文。
本案經檢察官陳明光到庭執行職務。
中      華      民      國     九十     年    七      月      十一      日
                            臺灣高等法院刑事第十八庭
                                審判長法  官  吳      敦
                                      法  官  林  陳  松
                                      法  官  吳  明  峰
右正本證明與原本無異。
不得上訴。
                                      書記官  李  華  安
中      華      民      國     九十     年    七      月      十一      日


司法院資訊處製作；財團法人民間司法改革基金會備份。
